【裁判字號】    90,上訴,2727
【裁判日期】    900914
【裁判案由】    毒品危害防制條例
【裁判全文】
臺灣高等法院刑事判決                            九十年度上訴字第二七二七號
    上訴人即
    被    告  韓重生原名甲○.
右上訴人因毒品危害防制條例案件，不服臺灣桃園地方法院九十年度訴字第九二號，
中華民國九十年六月十二日第一審判決（起訴案號：臺灣桃園地方法院檢察署八十九
年度毒偵字第四０六四號，併案審理案號：臺灣桃園地方法院檢察署八十九年度毒偵
字第四六七五、六六四八號）提起上訴，本院判決如左：
    主  文
原判決撤銷。
韓重生施用第一級毒品，累犯，處有期徒刑柒月。又連續施用第二級毒品，累犯，處
有期徒刑陸月，扣案第二級毒品安非他命陸包（驗餘淨重參肆點壹玖伍壹克）、壹瓶
又包（驗餘淨重貳點陸玖克）沒收銷燬、吸食器壹個沒收。應執行有期徒刑壹年，
扣案第二級毒品安非他命陸包（驗餘淨重肆點壹玖伍壹克）、壹瓶又包（驗餘淨
重貳點陸玖克）沒收銷燬、吸食器壹個沒收。
    事  實
一、韓重生（原名甲○○）於民國八十三年間，因違反麻醉藥品管理條例案件，經台
    灣桃園地方法院以八十三年十二月二十日八十三年度易字第五０二六號判決判處
    有期徒刑四月，如易科罰金以三百元折算一日確定，於八十四年十一月八日易科
    罰金執行完畢。又於八十五年間，再因違反麻醉藥品管理條例案件，經台灣桃園
    地方法院以八十五年十月十六日八十五年度訴字第一０九０號判決判處有期徒刑
    五月，如易科罰金以三百元折算一日確定，並於八十六年十一月六日易科罰金執
    行完畢。
二、韓重生因違反毒品危害防制條例案件，經臺灣高等法院裁定送觀察、勒戒後，認
    無繼續施用毒品之傾向，以八十七年十月七日八十七年度上易字第三００三號判
    決免刑確定。竟不知悔改，基於概括之犯意，自八十九年七月初起，至八十九年
    十一月九日止，在其位於桃園縣大溪鎮僑愛新村一八四號住處及同縣八德市○○
    路○段一四二０巷五九弄一號之一內，連續多次施用第二級毒品安非他命。嗣於
    八十九年七月二十一日下午十時五十分許，在桃園縣八德市○○路○段一四二０
    巷七五弄一號旁平房內，為警搜索查獲韓重生與卓恩光、黃天華、郭雙、李嘉琪
    等人共處一室，並扣得安非他命六包（毛重三七．四公克，驗餘淨重三四．一九
    五一克）、海洛因貳包（毛重０．七公克，淨重０．五七公克）、安非他命吸食
    器一組、注射針筒一支、玻璃吸管一支、美娜水一瓶等物。韓重生於八十九年七
    月二十二日，經檢察官諭知具保釋放後，仍連續施用安非他命，又於八十九年八
    月二十四日下午六時許，在桃園縣八德市○○路○段一四二０巷六九弄五衖一號
    旁空屋內，為警查獲韓重生所有供施用安非他命使用之吸食器一個，及持有之安
    非他命一瓶又三包（毛重四．四克，驗餘淨重二．六九克）。韓重生於八十九年
    八月二十五日再經檢察官諭知限制住居釋放後，仍連續施用安非他命。台灣桃園
    地方法院檢察署檢察官依台灣桃園地方法院八十九年九月三十日八十九年度毒聲
    字第六０九二號裁定，於八十九年十一月九日上午十時三十分許，傳喚韓重生到
    庭，送臺灣桃園看守所附設勒戒處所，執行觀察、勒戒。韓重生經執行觀察、勒
    戒結果，認有繼續施用毒品之傾向，再經聲請台灣桃園地方法院以八十九年十二
    月七日八十九年度毒聲字第七六五五號裁定令入戒治處所施以強制戒治一年。
三、韓重生另行起意，於八十九年十一月九日凌晨一時許，於桃園縣中壢市中壢橋下
    ，以吸用滲有第一級毒品海洛因之香煙方式，施用第一級毒品海洛因一次。韓重
    生於八十九年十一月九日送勒戒處所執行觀察、勒戒時，經採尿檢驗，發現除呈
    安非他命陽性反應外，另呈嗎啡陽性反應，查得上情。
四、案經桃園縣警察局八德分局報告臺灣桃園地方法院檢察署檢察官偵查起訴，及台
    北市政府警察局南港分局移送、臺灣桃園看守所附設勒戒處所報告台灣桃園地方
    法院檢察署函請併案審理。
        理  由
壹、認定犯罪事實所憑之證據及理由
一、上揭事實，業據上訴人即被告韓重生於原審審理時坦承不諱（見原審卷第七０至
    七二頁），並有被告所有供施用安非他命使用於八十九年八月二十四日經警查獲
    之吸食器一個，扣案可資佐證（台灣桃園地方法院檢察署八十九年度保管字第六
    四三二號，扣押物品清單附於原審卷第四一頁）。
二、被告於八十九年七月二十一日、八月二十四日兩次經警查獲時，及於八十九年十
    一月九日送觀察、勒戒時所採集尿液，經送檢驗結果，均呈安非他命陽性反應，
    且八十九年十一月九日所採尿液，並呈嗎啡陽性反應等情，有桃園縣警察局八德
    分局被採尿人甲○○（即被告）尿瓶編號Ｋ六０九姓名編號對照表、桃園縣衛生
    局八十九年八月八日檢體名稱Ｋ六０九不法藥物尿液檢定書影本（見毒偵字第四
    ０六四號卷第二五、六０頁）、台北市政府警察局南港分局煙毒、麻藥案件涉嫌
    人姓名甲○○（即被告）編號Ａ００一證物委驗單、台北市立療養院八十九年八
    月三十日姓名編號Ａ００一煙毒尿液檢驗報告書影本（見原審卷第三八、三九頁
    ）、台灣桃園監獄八十九年十一月十日編號六五三五甲○○（即被告）不法藥物
    尿液檢定書（見毒偵字第六六四八號卷第三頁）在卷可稽。原審為求慎重，將於
    八十九年十一月九日所採被告尿液送請法務部調查局複驗結果，發現亦呈安非他
    命、嗎啡陽性反應，有該局九十年五月十五日陸(一)字第九００二八二五三號檢
    驗通知書附卷可憑（見原審卷第六五頁）。
三、扣案之白色粉末六包、一瓶又三包，經分別送憲兵司令部刑事鑑驗中心鑑定結果
    ，均發現含有安非他命成份，驗餘淨重分別為三四．一九五一、二．六九克，有
    該鑑驗中心九十年四月三日綱得字第０四二二四號、九十年五月二日綱得字
    第０五六九五號鑑驗通知書附卷可據（見原審卷第五八、五六頁）。
四、被告因違反毒品危害防制條例案件，經臺灣高等法院裁定送觀察、勒戒後，認無
    繼續施用毒品之傾向，以八十七年十月七日八十七年度上易字第三００三號判決
    免刑確定。被告又因違反毒品危害防制條例案件，依台灣桃園地方法院八十九年
    九月三十日八十九年度毒聲字第六０九二號裁定，執行觀察、勒戒結果，認有繼
    續施用毒品之傾向，再經台灣桃園地方法院以八十九年十二月七日八十九年度毒
    聲字第七六五五號裁定令入戒治處所施以強制戒治一年等情，有臺灣高等法院被
    告全國前案紀錄表、台灣桃園地方法院檢察署檢察官觀察勒戒處分執行指揮書、
    臺灣桃園看守所附設勒戒處所八十九年十一月二十二日桃所澄衛勒字第０二三七
    三號函暨所附有無繼續施用毒品傾向證明書附卷可參（見毒偵字第四０六四號第
    六五、七十、七一頁）。是事證明確，被告犯行洵堪認定，應依法論科。
貳、論罪科刑之理由及對原判決之審查
一、核被告所為，施用海洛因部分，係犯毒品危害防制條例第十條第一項之施用第一
    級毒品罪；施用安非他命部分，係犯同條第二項之施用第二級毒品罪。被告因施
    用而持有第一級、第二級毒品之低度行為，應分別為各該施用之高度行為所吸收
    ，均不另論罪。被告先後多次施用第二級毒品犯行，時間緊接，犯罪構成要件相
    同，顯係基於概括犯意反覆為之，應依刑法第五十六條規定論以連續犯一罪，並
    加重其刑。再被告自八十九年七月二十一日下午十時許前九十六小時某時起，至
    八十九年八月二十四日十八時許止以外之施用第二級毒品犯行，雖未經起訴，惟
    與已起訴部分有連續犯之裁判上一罪關係，為起訴效力所及，本院應併予審理。
    被告有如事實欄一所示之犯罪科刑執行情形，有臺灣高等法院被告全國前案紀錄
    表、臺灣桃園地方法院檢察署刑案資料查註紀錄表在卷可憑。被告於受有期徒刑
    執行完畢，五年以內再犯有期徒刑以上之本罪，均應依刑法第四十七條規定論以
    累犯並加重其刑，就所犯施用第二級毒品罪部分，並應遞予加重。被告所犯上開
    二罪，犯意各別，行為互異，應分論併罰。
二、原審以被告罪證明確，據以論罪科刑，固非無見。惟(一)按毒品危害防制條例第十
    八條第一項前段所稱查獲之毒品，係指有罪判決書於事實欄內，已經認定為被告
    有罪事實之毒品，始足當之（最高法院八十八年度台上字第四一五七號判決參照
    ）。上開經警於八十九年七月二十一日查獲之海洛因二包（淨重０．五七公克）
    ，被告自警訊伊始即否認為其持有，且同時被查獲之郭雙於警訊時已承認其中一
    包為其所有（見毒偵字第四０六四號卷第五、十七頁），而原判決認定被告僅於
    八十九年十一月九日施用海洛因一次，則查獲海洛因之前並未施用，該二包海洛
    因與被告嗣後所犯施用第一級毒品犯行無涉，既非認定為被告有罪事實之毒品，
    依上開說明，即不應併予宣告沒收銷燬。原判決就該二包海洛因，併予宣告沒收
    銷燬，即有未洽。(二)原判決事實欄未認定並記載被告經觀察、勒戒後，認有繼續
    施用毒品之傾向，僅於判決理由中敘述，致理由失所依據，同有不合，(三)原判決
    理由認定八十九年八月二十日日查獲之吸食器一個，為被告所有供施用第二級毒
    品所用之物，予以宣告沒收，惟原判決事實欄漏未認定該吸食器為被告所有，同
    使理由失其依據，亦有不當。被告未附具理由，指摘原判決不當，提起上訴，雖
    無理由。惟原判決既有上開可議之處，即屬無可維持，應由本院予以撤銷改判。
三、爰審酌被告屢被查獲施用毒品，猶不知惕勵，一再繼續施用毒品，惡性不輕。惟
    仍姑念被告施用毒品係自殘行為，且犯罪後尚能大致坦承犯行，犯罪後態度良好
    等一切情狀，量處如主文所示之刑，並定其應執行刑。
四、扣案第二級毒品安非他命陸包（驗餘淨重三四．一九五一克）、壹瓶又參包（驗
    餘淨重二．六九克），為查獲之毒品，應依毒品危害防制條例第十八條第一項前
    段規定沒收銷燬之。另於八十九年八月二十四日查獲之吸食器壹個，係被告所有
    供施用安非他命所用之物，為被告自承在卷（見原審卷第七二頁），爰依刑法第
    三十八條第一項第二款規定，宣告沒收。至扣案海洛因二包，如理由貳、二、(一)
    說明，與經認定被告所犯施用第一級毒品罪無涉，不應併予宣告沒收銷燬。另於
    八十九年七月二十一日扣案之安非他命吸食器一組、注射針筒一支、玻璃吸管一
    支、美娜水一瓶等物，被告否認為其所有，復查無證據足資證明該等物品係被告
    所有，供犯罪所用之物，爰不予宣告沒收，併此敘明。
、被告經合法傳喚，無正當之理由不到庭，爰不待其陳述，逕行判決。
肆、適用之法律
一、刑事訴訟法第三百七十一條、第三百六十九條第一項前段、第二百九十九條第一
    項前段。
二、毒品危害防制條例第十條第一項、第二項、第十八條第一項前段。
三、刑法第十一條前段、第五十六條、第四十七條、第五十一條第五款、第三十八條
    第一項第二款。
本案經檢察官何明楨到庭執行職務。
中      華      民      國      九十      年      九      月    十四    日
                              臺灣高等法院刑事第二十庭
                                  審判長法  官  葉  麗  霞
                                        法  官  林  勤  綱
                                        法  官  李  錦  樑
右正本證明與原本無異。
施用第一級毒品罪部分如不服本判決應於收受送達後十日內向本院提出上訴書狀，其
未敘述上訴之理由者並得於提起上訴後十日內向本院補提理由書（均須按他造當事人
之人數附繕本）。
施用第二級毒品罪部分不得上訴
                                        書記官  郭  台  發
中      華      民      國      九十      年      九      月    十九    日
附錄    本判決論罪科刑法條：
毒品危害防制條例第十條第一項、第二項
施用第一級毒品者，處六月以上五年以下有期徒刑。
施用第二級毒品者，處三年以下有期徒刑。


司法院資訊處製作；財團法人民間司法改革基金會備份。
